臺灣高等法院高雄分院刑事判決　　94年度重上更(四)字第56號
上　訴　人
即　被　告　甲○○
　　　　　　　　　　另案於台灣屏東監獄竹田分監執行
指定辯護人　本院公設辯護人 孫妙岑
上列上訴人因違反毒品危害防制條例案件，不服臺灣屏東地方法
院86年度訴字第852 號中華民國88年9月22日第一審判決（起訴
案號：臺灣屏東地方法院檢察署86年度偵字第3870號），提起上
訴，本院判決後，經最高法院第4 次發回本院，本院判決如下：
    主  文
原判決關於甲○○部分撤銷。
甲○○共同意圖販賣而持有毒品，累犯，處有期徒刑拾年貳月，
褫奪公權伍年。扣案之毒品海洛因拾參包（驗後淨重壹點伍公克
，包裝重貳點貳柒公克）沒收銷燬之、安非他命參包（驗後淨重
零點捌柒公克，包裝重零點陸肆公克）沒收。
    事  實
一、甲○○曾於民國（下同）82年間犯施用毒品罪，經本院判處
    有期徒刑3 年2 月，於85年10月29日執行完畢，仍不思悔改
    ，緣有綽號「大胖仔」之李東山（未據公訴人起訴）於86年
    5 月間在不詳地點向他人購得毒品海洛因1 大包（驗後淨重
    1.5 公克）及安非他命3 小包（驗後淨重0.87公克）後，適
    為甲○○知悉，甲○○因有施用毒品海洛因惡習，圖能無償
    取得海洛因，遂與李東山商議，告訴李東山願與其共同非法
    販賣毒品海洛因及化學合成麻醉藥品安非他命營利。李東山
    認有利可圖遂同意販賣毒品海洛因及安非他命，並於86年5
    月9 日12時許，在屏東縣里港鄉富源旅社前，與甲○○基於
    犯意之聯絡，將上述毒品海洛因1 大包及安非他命3 小包交
    付甲○○持有，甲○○則將海洛因分成13小包，雙方約定由
    甲○○持海洛因及安非他命至屏東縣里港鄉春林村老人活動
    中心招待所內，由李東山與購買毒品或安非他命者談妥約定
    交易後，至該招待所內向甲○○拿取海洛因或安非他命，李
    東山則同意無償給與海洛因1 小包，作為酬勞。嗣甲○○於
    86年5 月9 日16時20分許，在該活動中心招待所內，尚未覓
    得購買者而賣出時，即為警查獲，並扣得其意圖販賣而持有
    之毒品海洛因13包（驗後淨重1.5 公克）及安非他命3 小包
    （驗後淨重0.87公克）。
二、案由屏東縣警察局里港分局移送臺灣屏東地方法院檢察署檢
    察官偵查起訴。
      理      由
一、訊據上訴人即被告甲○○固不諱言於前述時、地，為警查獲
    持有毒品海洛因13包及安非他命3 小包之事實，惟矢口否認
    有何販賣或意圖販賣而持有海洛因及安非他命之犯行，辯稱
    ：查獲之毒品係我向李東山購買的，分裝成小包，是自己要
    施用的，並非要販賣的云云。
二、惟查：
（一）被告甲○○於警訊、檢察官偵查中供稱：我於86年5 月9
      日下午4 時20分許，在屏東縣里港鄉春林村老人活動中心
      招待所內，被警察查獲所持有之海洛因及安非他命毒品，
      係綽號「大胖仔」之李東山於當日12時許交付給我，囑我
      至上開招待所等候，如果有人要買毒品，李東山即會叫他
      們（指買主）去找我拿取該毒品等語（見警卷第1 頁背面
      ，偵字第3870號偵查卷第4 頁），於原審供稱：被查獲扣
      案之毒品是86年5 月9 日當天，我與李東山攜帶至屏東縣
      里港公園去賣，還沒賣出就被抓到；他一直在該公園等候
      ，係因李東山叫我不要亂跑，如果有人要買，李東山就會
      扣機給我，當天均沒有人買等語（見原審卷第146 頁背面
      、第147 頁），已供承其持有上揭毒品係意在販賣等情，
      核與證人即查獲警員李錦琪於本院前審所證稱：當時有線
      報稱，據報有人在該活動中心交易毒品，組裡面的警員走
      過去，當場查獲甲○○持有該毒品，但沒有看到他在與人
      交易毒品，甲○○承認該毒品是一個「大胖仔」要他賣的
      ，並沒有陳述是他自己要吸食的等語（見本院上更（一）
      字卷第88至89頁）相符，並有海洛因13包及安非他命3 包
      扣案可證，上開扣案之海洛因13小包及安非他命3 小包，
      經送請法務部調查局鑑定結果，確為海洛因（淨重共1.5
      公克）、安非他命（淨重共0.87公克）無訛，此有該局86
      年6 月9 日陸字第86237929號鑑定通知書及91年12月16
      日調科壹字第09100802000 號檢驗通知書各一紙附卷可稽
      （原審卷第33頁、本院更（一）卷第117 頁）。且被告於
       警 訊時已明確供承海洛因分裝後之小包，每包賣1,000
      元（新臺幣下同），安非他命每包賣1,000 元等情，並未
      提及所持有之海洛因係供自己施用，被告於原審亦陳明其
      於警詢及偵訊之供述，均屬實在，是益足認被告前述於警
      、偵訊及原審中之自白，為真實而可採信。
（二）雖被告於檢察官第2 次偵訊時改稱：「他（指李東山）是
      說先寄放在我這裡，他會叫朋友來拿」、「（他拿給你時
      是何包裝？）是裝成2 包，約5,000 元的量，我把它分裝
      成12小包」云云（見偵字第3870號卷第19頁反面），然果
      如海洛因是李東山所寄放，被告豈有將他人寄放之毒品改
      分裝為小包之理；另被告於原審又供稱：「是我向大胖仔
      買的，並未幫他販賣」、「是鄭有捷沒空，請李東山拿給
      我的，我向鄭有捷買1 小包海洛因是5,000 元」、「我曾
      向鄭（有捷）買過海洛因，安非他命我有幫他賣，海洛因
      沒有」云云（見原審卷第9 頁反面、第24頁、第144 頁反
      面、第145 頁反面），被告之上開供述，前後反覆不一，
      已認係辯解旨在卸責，再參以上開事證，更足認此部分供
      述應非真實可採。證人李東山經本院前審囑託台灣嘉義地
      方法院訊問，否認交付毒品與被告，則亦係避就之詞，亦
      不足憑信。
（三）依上開（一）被告甲○○與證人李錦琪之供述，及查獲被
      告持有上開毒品、化學合成麻醉藥品安非他命，僅足以證
      明被告甲○○有與綽號「大胖仔」之李東山共同意圖販賣
      而持有毒品海洛因及化學合成麻醉藥品安非他命之事實，
      並不能證明被告已著手實行販賣該二種毒品而未遂之犯行
      ，遍查全卷又無被告係與李東山基於營利販賣之意思共同
      販入上開毒品之證據，自難認被告甲○○已著手實行販賣
      該二種毒品而未遂，併予敘明。
（四）綜上所述，本案事證已臻明確，被告甲○○前述所辯，顯
      係卸責之詞，殊無足採，其犯行洵堪認定。
三、查被告甲○○於86年5 月9 日行為後，毒品危害防制條例於
    87年5 月20日制定公布施行，於同年月22日生效，毒品危害
    防制條例第5 條第1 項、第2 項之意圖販賣而持有第一級毒
    品（海洛因）、第二級毒品（安非他命）罪，所規定之法定
    刑，均較肅清煙毒條例第7 條第1 項意圖販賣而持有毒品罪
    、麻醉藥品管理條例第13條之1 第2 項第2 款意圖販賣非法
    持有麻醉藥品（安非他命）罪之法定刑為重。被告行為後法
    律有變更，依刑法第2 條第1 項但書規定，自應適用有利被
    告之行為時法即肅清煙毒條例及麻醉藥品管理條例之規定論
    處。核被告甲○○所為，係犯肅清煙毒條例第7 條第1 項之
    意圖販賣而持有毒品罪及麻醉藥品管理條例第13條之1 第2
    項第2 款之意圖販賣非法持有麻醉藥品罪。被告係以一行為
    ，犯上開二罪名，為想像競合犯，應依刑法第55條規定，從
    一重之意圖販賣而持有毒品罪處斷。被告甲○○與李東山間
    ，就上開犯行，有犯意聯絡及行為分擔，均為共同正犯；公
    訴意旨認被告係犯肅清煙毒條例第5 條第1 項、麻醉藥品管
    理條例第13條之1 第2 項第1 款之幫助販賣毒品及麻醉藥品
    罪，尚有未洽，惟起訴基本事實相同，起訴法條應予變更。
    又被告前曾於82年間，犯施用毒品罪，經本院判處有期徒刑
    3 年2 月確定，於85年10月29日執行完畢，有臺灣高等法院
    被告全國前案紀錄表可按，茲於5 年內再犯有期徒刑以上之
    罪，為累犯，除意圖販賣而持有毒品罪之法定刑為無期徒刑
    不得加重外，其餘應依刑法第47條規定加重其刑。
四、原審對被告甲○○予以論罪科刑，固非無見，惟查：（一）
    本件並不能證明被告甲○○已著手實行販賣該上開2 種毒品
    而未遂之犯行，遍查全卷又無被告係與李東山基於營利販賣
    之意思共同販入上開毒品之證據，已如前述，被告應僅構成
    肅清煙毒條例第7 條第1 項之意圖販賣而持有毒品罪及麻醉
    藥品管理條例第13條之1 第2 項第2 款之意圖販賣非法持有
    麻醉藥品罪，原判決以販賣毒品之幫助犯論處，已有未合；
    （二）查扣之安非他命係違禁物，原判決未依刑法第38條第
    1 項第1 款規定沒收，而依肅清煙毒條例第12條前段規定宣
    告沒收銷燬；又扣案之針筒1 支及鏟毒吸管，原判決認為專
    供施用毒品之器具，而於販賣毒品罪刑下宣告沒收銷燬，均
    有未洽。被告上訴意旨執前詞否認販賣，指摘原判決此部分
    不當，雖無理由，但原判決此部分既有可議，自應將原判決
    關於被告甲○○部分予以撤銷改判；本院審酌被告甲○○為
    圖無償取得毒品施用，而參與意圖販賣而持有毒品行為，幸
    而尚未賣出，危害較輕，及犯罪後坦承犯行於前，否認犯行
    於後之態度等一切情狀，量處如主文第2 項所示之刑，依被
    告犯罪之性質，認有褫奪公權之必要，併予宣告褫奪公權5
    年。扣案之毒品海洛因13包（淨重1.5 公克，包裝重2.27
    公克），依肅清煙毒條例第12條前段規定宣告沒收銷燬之，
    安非他命3 小包（淨重0.87公克，包裝重0.64公克）係違禁
    物，依刑法第38條第1 項第1 款規定宣告沒收。至包裝海洛
    因、安非他命之外包裝袋則因已殘留海洛因、安非他命而無
    法予析離，應全部視同毒品、安非他命而予沒收銷燬或沒收
    之，併予敘明。另扣案之針筒1 支及鏟毒吸管1 支，係供施
    用毒品所用之物，自不能於本件意圖販賣而持有毒品罪刑下
    宣告沒收（檢察官另起訴被告施用毒品罪，經原審裁定交付
    觀察、勒戒在案）。
五、又查本案雖係被告上訴，但因原審判決適用法條不當而撤銷
    改判，依刑事訴訟法第370 條但書規定，自得諭知較重於原
    審判決之刑，併予明。
據上論斷，應依刑事訴訟法第369 條第1項前段、第364 條、第
299 條第1 項前段、第300 條、第370 條但書，肅清煙毒條例第
7 條第1 項、第12條前段，麻醉藥品管理條例第13條之1 第2 項
第2 款，刑法第11條前段、第2 條第1 項但書、第55條、第47條
、第37條第2 項、第38條第1 項第1 款，判決如主文。
本案經檢察官郭振昌到庭執行職務。
中　　華　　民　　國　　94　　年　　12　　月　　15　　日
                  刑事第一庭    審判長法  官  江泰章
                                      法  官  謝靜雯
                                      法  官  莊崑山
以上正本證明與原本無異。
如不服本判決應於收受本判決後10日內向本院提出上訴書狀，其
未敘述上訴理由者，並得於提起上訴後10日內向本院補提理由書
狀（均須按他造當事人之人數附繕本）「切勿逕送上級法院」。
中　　華　　民　　國　　94　　年　　12　　月　　15　　日
　　　　　　　　　　　　　　　　　　　書記官  張文斌
附錄本判決論罪科刑法條：
肅清煙毒條例第7條 第1 項
意圖販賣而持有毒品或鴉片者，處無期徒刑或10年以上有期徒刑
，得併科新臺幣30萬元以下罰金。
麻醉藥品管理條例第13條之1 第2 項第2 款
意圖販賣而非法持有者，處3 年以上10年以下有期徒刑，得併科
3 萬元以下罰金。
